臺灣高等法院交通法庭判決　　　　　 94年度交上易字第224號
上　訴　人
即　被　告　甲○○
上列上訴人因過失傷害案件，不服臺灣臺北地方法院92年度交易
字第511號，中華民國94年6月30日第一審判決（起訴案號：臺灣
臺北地方法院檢察署92年度偵字第10726號），提起上訴，本院
判決如下：
    主  文
上訴駁回。
    事    實
一、甲○○於民國九十二年二月二十七日中午十二時許起至下午
    二時許止，在其臺北市○○街四三二巷三五號住處飲酒後，
    明知其客觀上已達不能安全駕駛之程度，竟仍於同日下午四
    時許，駕駛車牌號碼ＡＹ─二九六七號之自用小客車上路，
    嗣於同日下午四時十分許，沿臺北市○○路東向西方向行駛
    ，行經臺北市○○街五００號前之迴轉道時，應注意行車時
    速不得超過五十公里，且汽車迴車前，應暫停並顯示左轉燈
    光或手勢，看清無來往車輛，並注意行人通過，始得迴轉，
    又依當時天氣晴朗、有日間自然光線、路面乾燥無缺陷、無
    障礙物且視距良好等情形，並無不能注意之情事，竟疏於注
    意及此，在未暫停且未看清有無往來車輛之情形下，即貿然
    以時速六十公里至七十公里之速度超速迴轉，致其所駕駛之
    上開自用小客車車身不慎擦撞安全島，失控之際，適有謝俊
    傑（另行審結）所駕駛，沿臺北市○○路西往東方向行駛，
    亦疏未注意車前狀況，隨時採取必要之安全措施，且未注意
    行車時速不得超過五十公里，仍以時速五十公里至六十公里
    之速度超速行駛，車牌號碼ＥＯ－四五五五號自用小客車自
    對向第三車道駛至，謝俊傑見狀業已煞避不及，所駕駛之上
    開自用小客車左前車頭與甲○○所駕駛之上開自用小客車右
    前車頭發生撞擊後，進而失控往同向右前方衝撞正站立在陳
    錦明所駕駛，因機件故障併排停放在第四車道及第五車道之
    間待修，車牌號碼九Ｕ─一八七號營業大客車後方，亦疏未
    注意任何人均不得利用道路為工作場所，直接在道路檢修上
    開營業大客車之修車技工乙○○及車旁之陳錦明，所幸陳錦
    明見狀旋即跳開，始免於難，僅受有右膝挫傷之傷害（此部
    分業經陳錦明撤回告訴在案），乙○○則因閃避不及，遭謝
    俊傑所駕駛之上開自用小客車撞夾於該自用小客車與上開營
    業大客車車體之間，因而受有右側股骨幹開放性粉碎性骨折
    、右側髖骨骨折、左側脛腓骨幹骨折、側髖骨骨折、腹部鈍
    傷、上腸胃道出血以及毀敗右肢功能之右小腿膝下創傷性截
    肢之重傷害。嗣經姓名、年籍均不詳之路人，記取駕車逃離
    現場之甲○○所駕駛之上開自用小客車車牌號碼，提供警方
    處理後，始於同日下午五時十一分許，為警循線在甲○○上
    開住處內查獲，經警對之施以呼氣中所含酒精濃度測試結果
    ，高達每公升０‧六九毫克（ＭＧ／Ｌ），始悉甲○○有酒
    後駕車肇事之情事（所涉公共危險及肇事逃逸犯行部分，業
    經原審另案以九十二度交訴字第一一五號刑事判決確定在案
    ）。
二、案經乙○○訴由臺北市政府警察局松山分局報請臺灣臺北地
    方法院檢察署檢察官偵查起訴。
    理    由
一、訊據被告甲○○對於其於上開時、地酒後駕駛上開自用小客
    車，行經上開路段時，疏未注意暫停並看清有無來往車輛及
    注意行人通過，即貿然以時速六十公里至七十公里之速度迴
    轉，致其所駕駛之上開自用小客車車身不慎擦撞安全島後，
    失控之際，其所駕駛之上開自用小客車右前車頭再與對向第
    三車道上由同案被告謝俊傑所駕駛，沿臺北市○○路西往東
    方向行駛，亦疏未注意車前狀況，且以時速五十公里至六十
    公里之速度超速行駛之上開自用小客車左前車頭發生碰撞，
    導致同案被告謝俊傑所駕駛之上開自用小客車，失控往同向
    右前方衝撞正站立在證人陳錦明所駕駛，因機件故障併排停
    放在第四車道及第五車道之間待修之上開營業大客車後方之
    證人乙○○，致生本件交通事故之犯罪坦承不諱（原審卷二
    第一七頁背面、第一八頁），核與同案被告謝俊傑於原審審
    理時所供之肇事經過相符（原審卷一第九七頁、卷二第三０
    頁背面），並經證人乙○○於警詢時及原審審理時證稱：本
    件交通事故發生時，係渠正站立在停放於上開路段車道上，
    由證人陳錦明所駕駛之上開營業大客車車體後方檢修車輛之
    際，突遭車輛自後撞及等語在卷（九十二年度他字第一七一
    三號偵查卷第二０頁；原審卷第五二頁），以及證人陳錦明
    於警詢時證稱：「‧‧‧當時我與朋友乙○○正在修理我的
    車輛，那是我聽到很大聲車子轉彎聲響，就立刻轉看，我看
    到一輛汽車（亦即被告甲○○所駕車輛）從天橋下迴轉過來
    時就與一輛直行的賓士汽車（亦即同案被告謝俊傑所駕車輛
    ）相撞，看到時我立即跳開，而我另一朋友黃君（亦即指證
    人乙○○）因而被灰色賓士撞到至我的車後面‧‧‧被夾在
    兩輛車之間，而我被灰色賓士的右保險桿撞到，我因此膝蓋
    受傷‧‧‧」等語屬實（九十二年度偵字第一０七二六號偵
    查卷第一九頁），此外，並有臺北市○○道路交通事故現場
    圖、補充資料表、道路交通事故調查報告表（一）、（二）
    、臺北市政府警察局舉發違反道路交通管理事件通知單各一
    份及肇事現場照片暨車損照片共十三張附卷可稽（上開他字
    卷第一四頁、第一六頁、第二二頁至第三二頁），據此，堪
    認本件交通事故之發生，係因被告駕車行經上開路段迴轉時
    ，疏未注意暫停並看清有無來往車輛及注意行人通過，即貿
    然以時速六十公里至七十公里之速度迴轉，致其所駕駛之上
    開自用小客車車身不慎擦撞安全島，致亦疏未注意車前狀況
    ，以時速五十公里至六十公里之速度超速行駛之同案被告謝
    俊傑煞避不及，二車發生碰撞後，同案被告謝俊傑所駕駛之
    上開自用小客車再失控衝撞證人乙○○所致。又證人乙○○
    確因本件交通事故，而受有右側股骨幹開放性粉碎性骨折、
    右側髖骨骨折、左側脛腓骨幹骨折、側髖骨骨折、腹部鈍傷
    、上腸胃道出血以及右小腿膝下創傷性截肢等傷害一節，有
    財團法人臺灣基督長老教會馬偕紀念醫院乙種診斷證明書一
    份在卷可稽（上開他字卷第四頁），其中所受右小腿膝下創
    傷性截肢之傷害，已達刑法第十條第四項第四款所定毀敗一
    肢機能之重傷害程度甚明。
二、按行車速度，依速限標誌或標線之規定，無標誌或標線者，
    行車時速不得超過五十公里；又汽車迴車前，應暫停並顯示
    左轉燈光或手勢，看清無來往車輛，並注意行人通過，始得
    迴轉，道路交通安全規則第九十三條第一項第一款、第一百
    零六條第五款分別定有明文。次查：被告為汽車駕駛人，於
    上揭時、地駕車行經上開交岔路口時，自應遵守前揭道路交
    通安全規則之規定，在迴轉前，應先行暫停看清有無往來車
    輛並注意行人通過後，再行完成迴轉之動作，且迴轉不得以
    時速五十公里以上之速度行駛，而本件交通事故發生時，依
    當時天氣晴朗、有日間自然光線、路面乾燥無缺陷、無障礙
    物且視距良好，此有上開道路交通事故調查報告表一份在卷
    可稽，並無不能注意之情事，竟疏未注意及此，未暫停看清
    有無往來車輛，即貿然以時速高達六十公里至七十公里之速
    度迴轉，致生本件交通事故，其有過失甚明。至同案被告謝
    俊傑駕車行經上開路段時，亦疏未注意車前狀況，隨時採取
    必要之安全措施，且未注意車速不得超過五十公里，仍以時
    速五十公里至六十公里之速度超速行駛，違反道路交通安全
    規則道路交通安全規則第九十三條第一項第一款、第九十四
    條第三項之規定，致見被告所駕車輛駛來時，煞避不及之情
    ，亦為本件交通事故之肇事原因。以及證人乙○○在得將證
    人陳錦明所駕駛之上開營業大客車拖離第四車道及第五車道
    ，移至修車場內檢修該車之情形下，貪圖一時之便，且未節
    省拖吊費，直接在上開路段車道上檢修該車，利用道路為工
    作場所，業據證人乙○○於原審審理時證述無訛（原審卷第
    五二頁），亦有違道路交通安全規則第一百四十條第三款規
    定，始於被告及同案被告謝俊傑所駕車輛發生碰撞後，遭由
    同案被告謝俊傑所駕駛因此撞擊進而失控往右前方衝撞所波
    及，進而夾擊於同案被告謝俊傑所駕駛之上開自用小客車與
    證人陳錦明所駕駛之上開營業大客車車體之間，對於本件交
    通事故之發生，亦與有過失，惟仍不能因此解免被告刑責，
    且證人乙○○確係因本件交通事故致受有上開傷害，與被告
    及同案被告謝俊傑之過失行為間，顯有相當因果關係甚明，
    被告自應就其過失行為負責。
三、雖經將本件交通事故送交臺北市車輛行車事故鑑定委員會鑑
    定本件交通事故責任歸屬結果，認被告酒後駕駛上開自用小
    客車行經上開路段時，轉彎車未讓直行車先行，且行經無號
    誌之路口未減速慢行，為本件交通事故之肇事主因；同案被
    告謝俊傑駕駛上開自用小客車行經無號誌路口疏未減速慢行
    ，為本件交通事故之肇事次因；證人陳錦明駕駛上開營業大
    客車於上開路段併排臨時停車，以及證人乙○○利用道路為
    工作場所，均同為本件交通事故之肇事次因，此有該會九十
    三年五月十九日北鑑審字第０九三三０一０三三００號函及
    函覆之鑑定意見書一份在卷可按（原審卷一第一二一頁至第
    一二三）。然上開肇事地點，係臺北市○○街五００號前之
    迴轉道，而非交岔路口，此觀諸上開臺北市○○道路交通事
    故現場、道路交通事故調查報告表（一）、（二）自明，且
    本件交通事故之發生，乃肇因於被告駕駛上開自用小客車在
    上開路段迴轉時，疏未注意暫停看清有無往來車輛及行人通
    過，即貿然以時速高達六十公里至七十公里之速度超速行駛
    ，致先撞及迴轉道安全島後，再與同案被告謝俊傑所駕車輛
    發生碰撞，使同案被告謝俊傑所駕車輛失控衝撞證人乙○○
    所致，已如前述，是鑑定意見認上開肇事地點係為一無號誌
    之交岔路口，要與事實不符，據此逕認被告有轉彎車未讓直
    行車先行，且未減速慢行之過失云云，以及同案被告謝俊傑
    有行經無號誌路口疏未減速慢行之過失云云，顯有違誤，委
    無可採。再者證人陳錦明之所以將所駕駛之上開營業大客車
    併排臨時停放在上開路段第四車道及第五車道上，惟此乃係
    因該車因機件故障無法繼續行駛，始臨停於該處待修所致，
    證人陳錦明對於本件交通事故之發生，要無任何過失之可言
    ，鑑定意見認證人陳錦明有駕駛上開營業大客車於上開路段
    併排臨時停車之過失云云，亦顯有誤會，亦無可採。從而，
    本件事證明確，被告上開過失重傷害犯行，堪以認定，應予
    依法論處。
四、核被告所為，係犯刑法第284條第1項前段之過失傷害罪。被
    告在飲酒後，酒精濃度已達每公升０‧六九毫克之情行下，
    酒醉駕車，因而致證人乙○○受有上開重傷害，依法應負過
    失重傷害之刑事責任，應依道路交通管理處罰條例第八十六
    條第一項規定，加重其刑。原審適用上開法條及罰金罰鍰提
    高標準條例第1 條前段，爰審酌被告之過失程度，乃本件交
    通事故之肇事主因，惟同案被告謝俊傑亦有過失，為本件交
    通事故之肇事次因，且證人乙○○對於本件交通事故之發生
    ，亦與有過失，以及證人乙○○所受上開重傷害之傷勢非輕
    ，造成證人乙○○身體及心理無法抹滅之傷害及痛楚，影響
    證人乙○○維修車輛之能力，除於證人乙○○住院期間給付
    新臺幣十萬元之賠償金外，迄今尚未與證人乙○○達成民事
    和解、於其過失坦承不諱，犯後態度尚稱良好等一切情狀，
    量處有期徒刑捌月。經核認事用法均無不合，且審酌刑法第
    57 條各款情形後之 量刑亦稱妥適，被告上訴意旨求為減輕
    其刑，核無理由，應予以駁回。
據上論斷，應依刑事訴訟法第368條，判決如主文。
本案經檢察官劉斐玲到庭執行職務。
中　　華　　民　　國　　94　　年　　11　　月　　3　　日
　　　　　　　　　    交通法庭審判長法　官張連財
　　　　　　　　　　　　　　　　    法　官林明俊
　　　　　　　 　 　　　　　　　　　法　官楊照男
以上正本證明與原本無異。
不得上訴。
                                    書記官陳秋雄
中　　華　　民　　國　　94　　年　　11　　月　　3　　日
附錄：本案論罪科刑法條全文
刑法第二百八十四條：因過失傷害人者，處六月以下有期徒刑、
                    拘役或五百元以下罰金。致重傷者，處一
                    年以下有期徒刑、拘役或五百元下罰金。
                    從事業務之人，因業務之過失傷害人者，
                    處一年以下有期徒刑、拘役或一千元以下
                    罰金。致重傷者，處三年以下有期徒刑、
                    拘役或二千元以下罰金。
